【裁判字號】    97,交聲,31
【裁判日期】    970229
【裁判案由】    聲明異議
【裁判全文】
臺灣臺南地方法院交通事件裁定          97年度交聲字第31號
移送機關    交通部公路總局嘉義區監理所臺南監理站
異議人即
受處分人    甲○○
上列受處分人因違反道路交通管理處罰條例案件，對於交通部公
路總局嘉義區監理所台南監理站，民國97年1月11日所為之處分
（原處分案號：嘉監南字第裁74-Z8C004864號），聲明異議，本
院裁定如下：
    主  文
異議駁回。
    理  由
一、本件移送意旨略以：受處分人即異議人甲○○（下稱異議人
    ）駕駛牌照號碼TK─1148號自小客車，於民國（下同）96年
    12 月23日00時48分許，在國道3號357公里關廟交流道入口
    匝道處，因有汽車行駛於高速公路上汽車駕駛人未繫安全帶
    之違規行為，遭內政部國道公路警察局善化分隊員警製單舉
    發，嗣移送機關即交通部公路總局嘉義區監理所臺南監理站
    （下稱移送機關）以違規事證明確，依道路交通管理處罰條
    例第31條第2項及第63條第1項第1款（原裁決書漏載第1款）
    等規定，裁處新台幣3,000元，並記違規點數1點。
二、本件聲明異議意旨略以：異議人於上述時間駕駛上揭車輛於
    關廟處遇臨檢，因大燈未開被攔下，當時有繫安全帶。攔下
    異議人之員警詢問為何未開大燈，要求做酒測時，異議人當
    下鬆開安全帶準備下車，此時第二位員警指稱異議人未繫安
    全帶，要求異議人將車輛移至旁邊做酒測，並詢問為何未繫
    安全帶，異議人向其解釋係因第一位員警要求伊下車受檢，
    才把安全帶解開，惟該員警不理會異議人之解釋，即開單要
    求異議人簽名，並說明有問題可以去申訴。異議人為此聲明
    異議等語。
三、按汽車行駛於道路上，其駕駛人或前座乘客未繫安全帶者，
    處駕駛人新臺幣一千五百元罰鍰；其實施及宣導辦法，由交
    通部定之。汽車行駛於高速公路，違反前項規定者，處駕駛
    人新臺幣三千元以上六千元以下罰鍰。又汽車駕駛人有所列
    之第三十一條者，除依原條款處罰鍰外，並記違規點數一點
    。道路交通管理處罰條例第31條第1項、第2項及第63條第1
    項第1款分別定有明文。
四、經查:
（一）異議人遭警舉發，駕駛牌照號碼TK─1148號自小客車，於
      96年12月23日00時48分許，在國道3號357公里處，有汽車
      行駛於高速公路上汽車駕駛人未繫安全帶之違規行為，有
      內政部警政署國道公路警察局96年12月23日公警局交字第
      Z8C004864號舉發違反道路交通管理事件通知單1份附卷可
      稽。
（二）惟異議人辯稱其有繫安全帶，直至第一名員警要求伊下車
      做酒測才將安全待解開云云，然異議人於上揭時、地，行
      駛於高速公路時，未繫安全帶等情，業據證人即舉發警員
      陳威宏於本院97年2月19日訊問時，到庭具結證述明確，
      其證稱：「（法官問：本件攔查經過如何？）該違規車輛
      由86線駛入國道3號後，馬健原（開單員警）警員發現該
      車沒有開大燈、駕駛人沒有繫安全帶，就示意異議人停車
      攔查。」、「（法官問：攔查之後有無趨前示意異議人下
      車？）有，我走上去的時候異議人沒有繫安全帶，而且早
      在攔檢點之前將異議人車輛攔下之前，我就發現他沒有繫
      安全帶，當時異議人車輛沒有開大燈，但該路段有路燈可
      以清楚看到異議人沒有繫安全帶。」、「（法官問：異議
      人稱是你攔下他的，你攔下他問他傷勢時，有無看到異議
      人所稱他手按在安全帶上的情形？）沒有。」等語在卷（
      見本院96年2月19日之訊問筆錄）。按證人陳威宏乃為原
      處分機關所認定異議人有前開違規行為之證人，其已到庭
      在本院法官面前以言詞供述異議人有前開違規事實，並已
      就當時舉發環境、執勤所處位置、異議人行駛路線、對異
      議人施以路檢項目等舉發情節詳述具體明確，且證人陳威
      宏為依法執行勤務之員警，與異議人毫無怨懟，衡情當無
      自陷偽證罪而構詞誣賴異議人之理。
（三）又本院當庭勘驗證人陳威宏提出舉發違規行為過程之錄音
      光碟一片，勘驗結果：『一名警員與該駕駛人之對話為：
      為何未開大燈，該駕駛人辯稱因剛加完油，（錄音帶內容
      隱約出現另一位員警的聲音，該位員警稱駕駛已被攔查，
      要熄火）攔查警員又稱：「安全帶？」駕駛人又稱：剛加
      完油（錄音帶內容未聽到該駕駛人對員警詢問安全帶一事
      ，有任何辯解的意見。）最後警員告知該駕駛人有未繫安
      全帶的行為，要開單舉發，於七日內可至郵局繳款，繳款
      金額為新台幣三千元，錄音帶內容並未聽到該駕駛人對警
      員告知未繫安全帶須繳納罰鍰的事，當場聲明不服或提出
      異議。』，異議人亦承認其係上開錄音光碟中之駕駛人（
      見本院96年2月19日之訊問筆錄）。由上開勘驗結果發現
      ，異議人遭攔查過程並未針對遭舉發未繫安全帶一事作任
      何辯解。雖異議人於97年2月19日本院訊問時辯稱：我與
      第二位警員也有對話，我跟該警員說我有繫安全帶，但錄
      音帶沒有錄到。攔停後一個警員站在我駕駛座車窗旁，一
      位警員站在我車頭位置，至於錄音時兩位員警站立位置如
      何，我已不記得了，我中間有跟開單的員警據理力爭，但
      是該錄音帶的內容並沒有該段我爭執的情形，只有顯示我
      最後收受罰單的情形云云。然證人陳威宏已具結證稱：錄
      音帶是取締過程全程錄音，且是由我錄音的，並沒有如異
      議人所說有兩段錄音的情形等語在卷（見本院96年2月19
      日之訊問筆錄），且證人陳威宏上開證稱亦與本件錄音光
      碟勘驗結果相符。從而，本院由證人陳威宏之證述已得異
      議人確有上開駕駛汽車行駛於高速公路上未繫安全帶之違
      規行為之心證，是異議人前開所辯，實不足採，異議人之
      上述違規事實，應堪認定。
五、綜上所述，依據證人陳威宏之證言，異議人於前揭時、地有
    汽車行駛於高速公路上汽車駕駛人未繫安全帶之違規事實，
    應堪認定。則移送機關據以援引道路交通管理處罰條例第31
    條第2項及第63條第1項第1款等規定，裁處異議人罰鍰新台
    幣3,000元，並記違規點數1點，核無違誤或不當，本件異議
    為無理由，應予駁回。
六、據上論斷，應依道路交通管理處罰條例第87條第2項、道路
    交通案件處理辦法第19條，裁定如主文。
中    華    民    國    97    年    2     月    29    日
                      交通法庭  法  官  陳淑勤
以上正本證明與原本無異。
如不服本裁定應於送達後5日內向本院提出抗告狀。
                                書記官  陳金堂
中    華    民    國    97    年    2     月    29    日


司法院資訊處製作；財團法人民間司法改革基金會備份。
